臺灣板橋地方法院民事裁定　　　　　　　94年度繼字第1438號
聲　請　人　臺灣土地銀行股份有限公司
法定代理人　甲○○
代　理　人　丙○○
上列聲請人聲請對被繼承人乙○○選定遺產管理人事件，裁定如
下：
    主      文
聲請駁回。
程序費用由聲請人負擔。
    理      由
一、聲請意旨略以，聲請人之債務人即被繼承人乙○○於民國93
    年8 月13日死亡，其生前就其土地及建物，設定本金最高限
    額抵押權新台幣360 萬元予聲請人，作為其向聲請人借款之
    擔保，目前尚餘抵押權新台幣360 萬元已全部到期未蒙清償
    ，惟被繼承人乙○○死亡後，其所有繼承人均已向法院聲明
    拋棄繼承，為期合法順利處分被繼承人乙○○名下之土地及
    建物，以清償債務。又依民法第1185條規定，財政部國有財
    產局為國家財產管理機關，具利害關係。為期保護被繼承人
    乙○○無人繼承財產之債務人所有之財產，聲請人爰依民法
    第1178條第2 項之規定，以債權人之利害關係人身分，聲請
    選定財政部國有財產局臺灣北區辦事處為被繼承人乙○○之
    遺產管理人等語。並提出戶籍謄本7 件、戶口名簿影本2 件
    、繼承系統表1 件、本院家事法庭93年12月22日板院通家科
    春字第56433號函、抵押權設定契約書影本1件、他項權利證
    明書影本1 件為證。
二、按繼承開始時，繼承人之有無不明，而無親屬會議或親屬會
    議未於一個月內選定遺產管理人者，利害關係人或檢察官得
    聲請法院選任遺產管理人，並由法院依公示催告程序，定六
    個月以上之期限，公告繼承人，命其於期限內承認繼承；又
    被繼承人之所有繼承人均拋棄其繼承權者，亦準用關於無人
    承認繼承之規定，民法第1177條、第1178條第2 項、第1176
    條第6 項定有明文。
三、次按，選定遺產管理人須考慮其適切性，亦即除管理遺產須
    公平外，應以對遺產遺債情況瞭解較深者為優先選定。再者
    ，按合法繼承人全體拋棄繼承之情形，大多屬於遺債大於遺
    產，形同破產，應儘量避免選定財政部國有財產局為遺產管
    理人，此有司法院74年10月15日（74）院臺廳一字第 05786
    號函示意見可供參考。且國有財產局乃公務機關，依國有財
    產法之規定綜理國有財產事務，執行事務所需預算為全國人
    民納稅所得，若顯無遺產可歸屬國庫，自不宜選定國有財產
    局為管理人，以避免其代管私人遺產之管理費用無法由被繼
    承人遺產歸墊，導致利用全民資源負擔個人私務之支出，實
    不符合社會公平原則；而繼承人與被繼承人關係密切，了解
    被繼承人之財產狀況，故仍應自被繼承人之繼承人或親屬中
    選定遺產管理人最為適宜。
四、聲請人雖主張被繼承人乙○○之繼承人均已拋棄繼承，無法
    依民法第1177條規定選定遺產管理人，故聲請法院選定財政
    部國有財產局為被繼承人乙○○之遺產管理人云云。然而，
    繼承人就被繼承人遺產聲明拋棄繼承與管理被繼承人遺產乃
    屬二事，繼承人均係被繼承人之至親，理應對被繼承人之遺
    產遺債情況較為瞭解，自應由聲請人與被繼承人之繼承人協
    調後，就繼承人或親屬中選定遺產管理人較為適當；況且本
    件被繼承人乙○○之繼承人既均聲明拋棄繼承，由該等拋棄
    繼承人為被繼承人之遺產管理人，更不致有利害偏頗之虞。
    否則逕以財政部國有財產局為被繼承人之遺產管理人，於被
    繼承人之遺債大於遺產形同破產之情況下，無異以全民資源
    負擔個人私務之支出，實與社會公平正義有違。因此，聲請
    人之聲請，礙難准許，應予駁回。
五、依非訟事件法第21條第2 項，民事訴訟法第78條，裁定如主
    文。
中　　華　　民　　國　　94　　年　　9 　　月　　7 　　日
 　　　　　　　　 家事法庭　　　  法　官　林錫凱
以上正本係照原本作成
如對本裁定抗告須於裁定送達後十日內向本院提出抗告狀
中　　華　　民　　國　　94　　年　　9 　　月　　7 　　日
    　　　　　　　　　　　　　　　書記官　簡秋雪
